【裁判字號】    89,易,1922
【裁判日期】    891118
【裁判案由】    詐欺
【裁判全文】
臺灣高雄地方法院刑事判決                        八十九年度易字第一九二二號
    公  訴  人  臺灣高雄地方法院檢察署檢察官
    被      告  丙○○
右列被告因詐欺案件，經檢察官提起公訴（八十九年度偵字第三四六九號），本院判
決如左：
    主      文
丙○○無罪。
    理      由
一、公訴意旨略以：被告丙○○明知經濟狀況不佳，已無償債能力，竟仍於民國八十
    五年十二月十五日，在高雄市以丙○○及乙○○名義參加甲○○邀集每會新台幣
    （下同）一萬元，採外標制，會員共四十五人之民間互助會二組，並分別於八十
    六年一月及三月十七日以六千元及七千二百元之利息標取會款，共得會款七十萬
    元，詎被告取得會款後，即於八十六年一月及六月起未依約支付死會款，屢經催
    索均拒不付款，甲○○始知受騙，因認被告丙○○涉有刑法第三百三十九條第一
    項之詐欺取財罪嫌。
二、按犯罪事實應依證據認定之，無證據不得推定其犯罪事實。又不能證明被告犯罪
    者，應諭知無罪之判決，刑事訴訟法第一百五十四條、第三百零一條第一項分別
    定有明文。次按刑法第三百三十九條第一項詐欺罪之成立，以意圖為自己不法之
    所有，以詐術使人將本人或第三人之物交付為要件，所謂以詐術使人交付，必須
    被詐欺人因其詐術而陷於錯誤，若其所用方法，不能認為詐術，亦不致使人陷於
    錯誤，即不構成該罪；又告訴人之告訴，係以被告受刑事訴追為目的，是其陳述
    是否與事實相符，仍應調查其他證據以資審認，最高法院四十六年台上字第二六
    ０號、五十二年臺上字第一三００號分別著有判例。
三、本件公訴意旨認被告丙○○涉有刑法第三百三十九條第一項詐欺取財罪嫌，無非
    係以告訴人之指訴，並有會單影本一紙為其依據。訊之被告堅決否認有何詐欺犯
    行，辯稱：跟告訴人的會五、六年均無問題，這次是因做生意失敗，才無法付死
    會會款等語。經查，被告丙○○於右揭時間，以自己名義及徐開勝名義參加告訴
    人甲○○之上開互助會二會，並分別於八十六年一月間將徐開勝名義之一會與乙
    ○○以六千元利息標得之會款對調而承接該會款，及同年三月間以七千二百元利
    息標取會款等事實，固為被告所自承，此亦為告訴人所不否認，並有互助會會單
    影本附卷為憑，且經證人乙○○證述屬實，被告雖於上開互助會之第二會及第四
    會即已得標，惟其於得標取得會款後，尚各給付四會及二會之死會會款乙節，業
    據被告及告訴人同陳在卷，而參以告訴人復自陳：我們是公司同事，被告在外有
    投資生意，被告跟我的會四、五年了，互助會會員都是公司同事，被告有告訴我
    說他是用得標之會款去投資，被告二會在八十六年六月份開始未繳納，之前都有
    繳納死會會款，只是有時會拖延一下，被告在六月份沒繳納之前，約在五月間有
    私下找我談說他死會會款繳不出來，要我給他半年時間，他要去籌錢，因被告事
    先有告訴我給他半年時間籌錢，故我想給他多一點時間讓他去籌錢，但這段時間
    他都沒有出面，故才告他等語觀之，足見被告於參加告訴人之互助會時其經濟狀
    況為告訴人所知悉，且所標得之會款係用於投資亦據實以告，並未蓄意隱瞞，則
    被告應無何施用詐術之行為，而告訴人亦無陷於錯誤之情甚明。況被告各以六千
    元及七千二百元之利息得標，較之其他死會會員之標金並無明顯故意提之情，此
    觀之卷附之會單自明，且亦為告訴人所是認，而被告於得標後仍各付四會及二會
    之死會會款，並於八十九年六月份沒繳之前，即在五月間便先向告訴人陳明繳不
    出死會會款，希告訴人讓其籌錢等情，已如前述，衡諸常情，若被告自始即心存
    詐騙之意，大可於標得會款之後即置之不理，豈有主動先向告訴人表明付不出會
    款，希告訴人寬限半年期間籌錢之理，益徵被告於參加互助會及標取會款之初，
    應無不法所有之意圖。從而被告之行為顯與刑法詐欺取財罪之構成要件未合，而
    屬民事債務之糾葛，至為灼然。揆諸前揭說明，實不能僅因被告事後無法如期交
    付會款，遽謂被告自始即有詐騙之意，是被告所辯堪可採信，此外，復查無其他
    樍極證據足證被告有何詐欺之犯行，既不能明被告犯罪，爰依法為無罪之諭知。
據上論斷，應依刑事訴訟法第三百零一條第一項，判決如主文。
本案經檢察官王俊力到庭執行職務。
中      華        民        國    八十九    年    十一    月    十八    日
                                  臺灣高雄地方法院刑事第三庭
                                      審判長法  官    宋明中
                                            法  官    古振暉
  法  官    柯彩燕
右正本證明與原本無異。
如不服本判決，應於判決送達後十日內，向本院提出上訴狀。
                                            書記官    楊真芬
中      華        民        國    八十九    年    十一    月    十九    日


司法院資訊處製作；財團法人民間司法改革基金會備份。
